臺灣臺北地方法院刑事判決　　　　　　 100年度訴字第1027號
公　訴　人　臺灣臺北地方法院檢察署檢察官
被　　　告　蘇河
上列被告因毒品危害防制條例案件，經檢察官提起公訴（100 年
度毒偵字第2021號），嗣於本院準備程序中，被告就被訴之事實
為有罪之陳述，本院依簡式審判程序，判決如下：
    主  文
蘇河施用第一級毒品，累犯，處有期徒刑捌月。
    事  實
一、蘇河於民國88年間，因施用第一級毒品案件，經臺灣士林
    地方法院88年度毒聲字第1476號裁定送勒戒處所實施觀察、
    勒戒後，因認有繼續施用毒品傾向，經同法院88年度毒聲字
    第1623號裁定令入戒治處所施以強制戒治，嗣強制戒治逾3
    月後，成效經評定為合格，認無繼續戒治之必要，經同法院
    88年度毒聲字第2737號裁定停止戒治，所餘戒治期間付保護
    管束，於89年1 月5 日停止戒治付保護管束，並於89年8 月
    19日保護管束期滿未經撤銷停止強制戒治，視為執行完畢，
    並經臺灣士林地方法院檢察署檢察官以89年度戒毒偵字第11
    7 號處分不起訴確定。又於93年間，因施用第一級毒品案件
    ，經臺灣士林地方法院93年度訴字第225 號判決判處有期徒
    刑10月，嗣蘇河上訴，經臺灣高等法院93年度上訴字第18
    10號判決駁回上訴，蘇河再上訴，經最高法院93年度臺上
    字第5979號判決駁回上訴確定，於94年11月30日執行完畢（
    下稱第案）。又於94年間，因施用第一級毒品案件，經臺
    灣士林地方法院94年度訴字第524 號判決判處有期徒刑10月
    ，嗣蘇河上訴，經臺灣高等法院94年度上訴字第3342號判
    決駁回上訴，蘇河再上訴，經最高法院95年度臺上字第19
    03號判決駁回上訴確定（下稱第案）。又於95年間，因施
    用第一級毒品案件，經臺灣士林地方法院95年度訴字第527
    號判決判處有期徒刑1 年2 月，嗣蘇河上訴，經臺灣高等
    法院95年度上訴字第4609號判決駁回上訴確定（下稱第案
    ）；嗣因中華民國九十六年罪犯減刑條例公布施行，上開第
    案再經臺灣高等法院96年度聲減字第3092號裁定減為有期
    徒刑7 月確定。上開第、案經接續執行，於96年12月17
    日執行完畢。詎其不知悛悔，復於100 年6 月29日下午某時
    許，基於施用第一級毒品海洛因之犯意，在臺北市○○區○
    ○街23巷1 之1 號3 樓住處內，以將海洛因置於香菸內點火
    燃燒後吸食其煙霧之方式，施用海洛因1 次。嗣為警於同日
    22時25分許，依法採集其尿液送驗，鑑驗結果呈嗎啡、可待
    因陽性反應，始知悉上情。
二、案經臺北市政府警察局中山分局報告臺灣臺北地方法院檢察
    署檢察官偵查起訴。
    理  由
一、程序方面：本件被告所犯係死刑、無期徒刑、最輕本刑為三
    年以上有期徒刑以外之罪，其於準備程序中就被訴事實為有
    罪之陳述，經告知簡式審判程序之旨，並聽取公訴人及被告
    之意見後，本院合議庭認為適宜而裁定由受命法官獨任進行
    簡式審判程序；又本件既經本院合議庭裁定由受命法官獨任
    行簡式審判程序，是其證據之調查，即不受刑事訴訟法第15
    9 條第1 項、第161 條之2 、第161 條之3 、第163 條之1
    及第164 條至第170 條規定之限制，合先敘明。
二、上開犯罪事實，業據被告蘇河於本院準備程序及審理中均
    坦承不諱（見本院卷第65、77頁背面），且被告於100 年6
    月29日22時25分許，為警依法採集其尿液送驗，鑑驗結果呈
    可待因、嗎啡陽性反應，此有臺北市政府警察局中山分局尿
    液採樣書、臺北市政府警察局偵辦毒品案件尿液檢體委驗單
    及臺灣尖端先進生技醫藥股份有限公司100 年7 月12日濫用
    藥物檢驗報告各1 紙在卷可稽（見偵查卷第30、41、42頁）
    ，足認被告上開自白與事實相符，堪予採信。
三、按毒品危害防制條例於92年7 月9 日修正公布，自93年1 月
    9 日日施行，其中第20條、第23條將施用毒品之刑事處遇程
    序，區分為「初犯」及「五年內再犯」、「五年後再犯」。
    依其立法理由之說明：「初犯」，經觀察、勒戒或強制戒治
    後，應為不起訴處分或不付審理之裁定；經觀察、勒戒或強
    制戒治執行完畢釋放後，「五年內再犯」者，因其再犯率甚
    高，原實施之觀察、勒戒及強制戒治既已無法收其實效，爰
    依法追訴或裁定交付審理。至於經觀察、勒戒或強制戒治執
    行完畢釋放後，「五年後再犯」者，前所實施之觀察、勒戒
    或強制戒治已足以遮斷其施用毒品之毒癮，為期自新及協助
    其斷除毒癮，仍適用「初犯」規定，先經觀察、勒戒或強制
    戒治之程序。從而依修正後之規定，僅限於「初犯」及「五
    年後再犯」二種情形，始應先經觀察、勒戒或強制戒治程序
    。依上開說明，依92年7 月9 日新修正之毒品危害防制條例
    第20條第3 項、第23條第2 項之修正理由所示，就施用毒品
    者，祇於「初犯」及「五年後再犯」二種情形，有其追訴條
    件之限制，即須於初犯經觀察、勒戒或強制戒治釋放後，五
    年內均無施用毒品之行為，始能認其前所實施之觀察、勒戒
    或強制戒治已足遮斷毒癮，而得於五年後再犯時，再予適用
    初犯之規定，重行觀察、勒戒等程序。倘五年內已經再犯，
    被依法追訴處罰，縱其第3 次（或第3 次以上）施用毒品之
    時間在初犯釋放5 年以後，即與「5 年後再犯」之情形有別
    ，且因已於「五年內再犯」，顯見其再犯率甚高，原實施觀
    察、勒戒或強制戒治，已無法收其實效，而無5 年戒斷期之
    存在，自無再經觀察、勒戒及強制戒治之必要，應由檢察官
    逕行起訴，始符毒品危害防制條例修正之本旨（最高法院95
    年度臺非字第59號、95年度臺上字第1071號判決、最高法院
    95年5 月9 日95年度第7 次刑庭會議決定、最高法院97年9
    月9 日97年度第5 次刑事庭會議決議參照）。查被告於88年
    間，因施用第一級毒品案件，經臺灣士林地方法院88年度毒
    聲字第1476號裁定送勒戒處所實施觀察、勒戒後，因認有繼
    續施用毒品傾向，經同法院88年度毒聲字第1623號裁定令入
    戒治處所施以強制戒治，嗣強制戒治逾3 月後，成效經評定
    為合格，認無繼續戒治之必要，經同法院88年度毒聲字第27
    37號裁定停止戒治，所餘戒治期間付保護管束，於89年1 月
    5 日停止戒治付保護管束，並於89年8 月19日保護管束期滿
    未經撤銷停止強制戒治，視為執行完畢，並經臺灣士林地方
    法院檢察署檢察官以89年度戒毒偵字第117 號處分不起訴確
    定。又於93年間，因施用第一級毒品案件，經臺灣士林地方
    法院93年度訴字第225 號判決判處有期徒刑10月，嗣被告上
    訴，經臺灣高等法院93年度上訴字第1810號判決駁回上訴，
    被告再上訴，經最高法院93年度臺上字第5979號判決駁回上
    訴確定，於94年11月30日執行完畢（即第案）等情，有臺
    灣高等法院被告前案紀錄表在卷可按，是被告於上開強制戒
    治執行完畢後至本件施用毒品犯行間，雖已逾5 年，然其於
    上開強制戒治執行完畢後5 年內仍有上開第案之施用毒品
    犯行，並因此經判處罪刑確定，業如前述，揆諸上開最高法
    院決定、決議及判決要旨，被告再犯本件施用第一級毒品犯
    行，仍應予論罪科刑。從而，本件事證明確，被告犯行洵堪
    認定，應依法論科。
四、核被告所為，係犯毒品危害防制條例第10條第1 項之施用第
    一級毒品罪。其施用前非法持有海洛因之低度行為，應為其
    施用海洛因之高度行為所吸收，爰不另論罪。又被告有上開
    事實欄一、所示之第、案前科犯行，嗣因中華民國九十
    六年罪犯減刑條例公布施行，上開第案再經臺灣高等法院
    96年度聲減字第3092號裁定減為有期徒刑7 月確定；上開第
    、案經接續執行，於96年12月17日執行完畢等情，有臺
    灣高等法院被告前案紀錄表在卷可憑，被告於受上開有期徒
    刑執行完畢後，五年以內故意再犯本件有期徒刑以上之罪，
    為累犯，應依刑法第47條第1 項之規定，加重其刑。爰審酌
    被告曾因施用毒品接受觀察、勒戒及強制戒治處分，竟尚不
    能深切體悟，自愛自重，仍無視於毒品對於自身健康之戕害
    及國家對於杜絕毒品犯罪之禁令，猶不知悔改，又再度施用
    毒品，足見被告自制能力尚有未足，又施用毒品固戕害個人
    健康至鉅，然就他人權益之侵害仍屬有限，施用毒品者均有
    相當程度之心理依賴，其犯罪心態與一般刑事犯罪之本質並
    不相同，應側重適當之醫學治療及心理矯治為宜，兼衡被告
    犯後態度等一切情狀，量處如主文所示之刑。又扣案之吸食
    器1 組及注射針筒3 支，均非被告所有之物，此據被告於警
    詢、偵訊及本院審理時供述明確（見偵查卷第8 、32頁、本
    院卷第78頁），且本件被告係以將海洛因摻入香菸內點火燃
    燒後吸食煙霧之方式施用海洛因，足見上開扣案之吸食器1
    組及注射針筒3 支均非被告犯本件施用毒品所用之物，復無
    證據證明上開扣押物品係供被告為前開犯罪所用或預備之物
    ，尚無從於本案宣告沒收，自不予宣告沒收，附此敘明。
據上論斷，應依刑事訴訟法第273 條之1 第1 項、第299 條第1
項前段，毒品危害防制條例第10條第1 項，刑法第11條前段、第
47條第1 項，判決如主文。
本案經檢察官陳仕蘭到庭執行職務。
中    華    民    國   100    年    12    月    21    日
                  刑事第十一庭  法  官  陳諾樺
以上正本證明與原本無異。
如不服本判決應於收受送達後10日內向本院提出上訴書狀，並應
敘述具體理由；其未敘述上訴理由者，應於上訴期間屆滿後20日
內向本院補提理由書（均須按他造當事人之人數附繕）「切勿逕
送上級法院」。
                                 書記官  呂欣穎
中    華    民    國   100    年    12    月    21    日
附錄本案論罪科刑法條：
毒品危害防制條例第10條第1項
施用第一級毒品者，處 6 月以上 5 年以下有期徒刑。